【裁判字號】    94,上訴,3583
【裁判日期】    950105
【裁判案由】    違反槍砲彈藥刀械管制條例等
【裁判全文】
臺灣高等法院刑事判決                94年度上訴字第3583號
上  訴  人  臺灣臺北地方法院檢察署檢察官
被      告  乙○○
                    樓
指定辯護人  本院公設辯護人甲○○
上列上訴人因違反槍砲彈藥刀械管制條例等案件，不服臺灣臺北
地方法院94年度訴字第650號，中華民國94年9月30日第一審判決
（起訴案號：臺灣臺北地方法院檢察署94年度偵字第2593號），
提起上訴，本院判決如下：
    主  文
原判決撤銷。
乙○○未經許可，寄藏可發射子彈具有殺傷力之改造玩具手槍，
，處有期徒刑壹年拾月，併科罰金新臺幣伍萬元，罰金如易服勞
役，以新臺幣玖佰元即銀元佰元折算壹日。扣案之仿 WALTHER
廠PRK/S 半自動手槍製造之玩具手槍，換裝土造金屬槍管改造而
成之改造手槍壹把（槍枝管制編號：0000000000號，含彈匣壹個
）及土造子彈顆（彈頭直徑約7．94ｍｍ、彈殼直徑約8．95ｍ
ｍ、彈殼長度約17．02ｍｍ）均沒收。
    事  實
一、乙○○，綽號「阿馨」，明知未經許可不得持有及寄藏可發
    射子彈而具有殺傷力之槍枝及子彈，於民國93年6 月間某日
    ，在其位於台北縣永和市○○路39巷24弄17號5 樓租處，未
    經許可，受一姓名年籍不詳自稱「阿成」之成年男子委託代
    為保管，而收受客觀上具有殺傷力之仿ALTH ER廠PRK/S半自
    動手槍製造之玩具手槍，換裝土造金屬槍管改造而成之改造
    手槍一把（槍枝管制編號：0000000000號，含彈匣1 個）及
    5顆土造子彈（其中1顆不具殺傷力），並將之寄藏於其前開
    租處。嗣於94年1月31日在臺北縣三重市○路○街70號3樓為
    警查獲，並在臺北縣三重市○○○街341號3樓16房內扣得前
    揭改造手槍1把（含彈匣）及土製子彈5顆。（已經鑑定試射
    2顆）。
二、案經臺北市政府警察局信義分局報請臺灣臺北地方法院檢察
    署檢察官起訴。
    理  由
一、訊據上訴人即被告乙○○對於上開寄藏槍、彈之犯行坦承不
    諱，其持有前開手槍及子彈之部份，復經親見被告持有上開
    槍彈之證人蔡其順於警詢中證述屬實，並有手槍1 把（槍枝
    管制編號：0000000000號，含彈匣1個）、子彈5顆（送鑑定
    後試射2 顆，詳後述）扣案可資佐證，而扣案之手槍、子彈
    經送內政部警政署刑事警察局鑑定結果，認送鑑手槍1 把，
    係仿WALTHER廠PRK/S半自動手槍製造之玩具手槍，換裝土造
    金屬槍管改造而成之改造手槍，雖欠缺撞針保險，惟不影響
    其擊發子彈功能，仍可供擊發適用子彈使用，具殺傷力；送
    鑑改造子彈5顆，經試射2顆，1 顆可擊發，認具殺傷力，另
    一顆無法擊發，不具殺傷力，有該局94年2月21日刑鑑字第0
    940019688號槍彈鑑定書1份在卷可稽，足認被告之自白與事
    實相符，本件事證已臻明確，被告犯行堪已認定，應予依法
    論科。
二、按槍砲彈藥刀械管制條例所規定之寄藏持有行為，其持有之
    繼續，為行為之繼續，而非狀態之繼續；亦即一經持有該條
    例所規定之槍砲、彈藥或刀械，其犯罪即已成立，但其完結
    須繼續至持有行為終了時為止（最高法院90年度臺非字第21
    號著有判決可資參照）。查槍砲彈藥刀械管制條例業於94年
    1月26日修正公布，並自94年1月28日生效，然被告乙○○之
    犯行迄至94年1月31 日完成，自應適用修正後之槍砲彈藥刀
    械管制條例規定加以處罰。次按，槍砲彈藥刀械管制條例第
    八條之「其他可發射金屬或子彈具有殺傷力之各式槍砲」，
    係指改造模型槍以外經製造、改造具殺傷力之其他槍枝，是
    以玩具槍改造並具殺傷力者亦屬之，本件扣案之槍枝，應認
    係屬槍砲彈藥刀械管制條例第4條第1項第1款及第8條所規定
    之「其他可發射金屬或子彈具有殺傷力之各式槍砲」。
三、核被告所為，係犯修正後槍砲彈藥刀械管制條例第8條第4項
    之未經許可無故寄藏其他可發射子彈具有殺傷力之改造槍枝
    罪、槍砲彈藥刀械管制條例第12條第4 項之未經許可無故寄
    藏彈藥罪，公訴人起訴修正前槍砲彈藥刀械管制條例第11條
    第4 項之罪，業經原審蒞庭檢察官到庭更正，併此敘明。又
    被告以一行為同時寄藏具殺傷力之土造製子彈四顆，因僅侵
    害一法益而屬單純一罪，自應僅以寄藏彈藥一罪論。又其以
    一行為同時寄藏上開槍、彈，係以一行為觸犯數構成要件不
    同之罪名，為想像競合犯，依刑法第55條之規定，應從一重
    之未經許可無故寄藏其他可發射子彈具有殺傷力之改造槍枝
    罪論處。被告因寄藏而持有槍、彈之行為，顯係寄藏之當然
    結果，法律上自宜僅就寄藏行為包括評價，不應論以較低度
    之持有罪名，公訴人以持有槍、彈起訴顯有誤認。原審予以
    論罪科刑雖非無見，（原審事後裁定更正，惟依原判決主文
    ，理由觀之，核非誤認或誤寫，依法不得裁定更正，則其更
    正之裁定自不生效力。）惟查：被告是寄藏槍彈並非單純持
    有，原審依持有科刑並另就恐嚇罪部分科刑（詳後述）尚有
    未合，檢察官就槍彈部分認是寄藏而非單純持有及被告就恐
    嚇部分上訴（見後述）為有理由。原判決應予以撤銷改判，
    又按犯罪之情狀顯可憫恕者，得酌量減輕其刑，刑法第59條
    定有明文。查被告此係因友人「阿成」臨時南下，故而將前
    述槍彈寄放在其租處，此次因一時失慮，接受友人之託，致
    犯下本件重罪，且持有期間除本案因朋友之事始持槍恐嚇外
    ，並查無其有持槍犯案之行為，且被告與被害人蔡其順已和
    解，又須扶養兩名幼子，有卷附戶籍謄本可稽，客觀上足以
    引起一般同情，情輕法重，其犯罪情節尚堪憫恕，本院認對
    被告科以槍砲彈藥刀械管制條例第8條第4項之法定最低度之
    刑即3年以上10年以下有期徒刑，猶嫌過重，爰依刑法第 59
    條規定，減輕其刑。爰審酌被告無故寄藏上開槍、彈，且未
    繳交治安機關，危害社會安全，及被告素行、犯罪動機、智
    識程度、持有該槍砲對社會安寧、人身安全及治安之潛在影
    響程度、被告犯罪被查獲後坦承犯行，態度良好等一切情狀
    ，量處如主文所示之刑，並就所處罰金部分諭知易服勞役之
    折算標準，以資懲儆。
四、扣案具殺傷力之仿WALTHER廠PRK/S半自動手槍製造之玩具手
    槍，換裝土造金屬槍管改造而成之改造手槍1 把（槍枝管制
    編號：0000000000號，含彈匣1個）及土造子彈3顆（彈頭直
    徑約7．94ｍｍ、彈殼直徑約8．95ｍｍ、彈殼長度約17．02
    ｍｍ），均為違禁物，應依刑法第38條第1項第1款之規定沒
    收。經試射之子彈2 顆，其彈藥部分因擊發而燃燒殆盡，其
    餘部分亦裂解為彈頭及彈殼，已不具子彈之外型及功能，均
    不具殺傷力，非屬違禁物，亦非供被告犯罪所用之物，無庸
    宣告沒收，併此敘明。
五、公訴意旨另以：
    93年12月21日因友人劉慶輝（另案不起訴處分）在臺北市○
    ○路○段、松仁路口「北二高信義路交流道工程」工地，因
    洗車問題與在該工地擔任雜工之蔡其順發生口角，為幫劉慶
    輝討回公道，乙○○在未告知劉慶輝情形下，未經許可，攜
    帶前開槍、彈，於同日下午二時許，由曾建進駕車搭載乙○
    ○至前述工地與劉慶輝會面，乙○○即與劉慶輝找蔡其順談
    話，惟雙方一言不合，劉慶輝先基於傷害之犯意，出手毆擊
    蔡其順頭部，蔡某還手阻擋，乙○○見狀，即基於恐嚇之犯
    意，在蔡其順面前亮出前述攜帶之改造手槍，蔡其順因而心
    生畏懼，不敢還手，乙○○亦加入出手共同毆打告訴人，造
    成蔡其順受有左側上、下頭皮擦傷、左眼球挫傷左手小指疑
    似韌帶受損等傷害（所涉傷害罪部分已另為不起訴處分），
    認係犯刑法第305條之恐嚇罪嫌。
六、本院查：告訴人蔡其順告訴被告傷害部分業經告訴人蔡其順
    於檢察官偵查中撤回告訴並經檢察官為不起訴處分確定，有
    臺北地方法院檢察署檢察官94年偵字第2524號及2593號不起
    訴處分書在卷可查，而恐嚇行為之危險行為如進而為實害行
    為時，應只構成該實害行為之傷害罪，不再論以恐嚇罪，本
    件被告恐嚇後進而傷害告訴人自應只論以傷害罪，茲傷害罪
    既因撤回告訴經檢察官為不起訴處分確定，又無刑事訴訟法
    第260 條之情形可由檢察官再行起訴之事證，自應依刑事訴
    訟法第303條第4款為公訴不受理之判決，檢察官之上訴認應
    成立刑法第304 條之罪雖無理由，原判決予以論罪科刑既有
    未合，原判決應予以撤銷，惟檢察官起訴意旨認恐嚇罪與前
    開有罪部分為有方法結果之牽連犯關係，爰不另為公訴不受
    理之諭知。
據上論斷，應依刑事訴訟法第369條第1項前段，第364條、第299
條第1項前段、修正後槍砲彈藥刀械管制條例第8條第4 項、第12
條第4項，刑法第11條前段、第59條、第55條、第42條第2項、第
38條第1項第1款，罰金罰鍰提高標準條例第2 條，現行法規所定
貨幣單位折算新臺幣條例第2條，判決如主文。
本案經檢察官張秋雲到庭執行職務。
中    華    民    國    95    年      1    月    5    日
                  刑事第十四庭審判長法  官 張連財
                                    法  官 林明俊
                                    法  官 楊照男
以上正本證明與原本無異。
如不服本判決，應於收受送達後十日內向本院提出上訴書狀，其
未敘述上訴之理由者並得於提起上訴後十日內向本院補提理由書
（均須按他造當事人之人數附繕本）。
                                    書記官 陳秋雄
中    華    民    國    95    年      1    月    5    日
附錄本案論罪科刑法條全文
修正後槍砲彈藥刀械管制條例第八條
未經許可，製造、販賣或運輸鋼筆槍、瓦斯槍、麻醉槍、獵槍、
空氣槍或第四條第一項第一款所定其他可發射金屬或子彈具有殺
傷力之各式槍砲者，處無期徒刑或五年以上有期徒刑，併科新臺
幣一千萬元以下罰金。
未經許可，轉讓、出租或出借前項所列槍枝者，處五年以上有期
徒刑，併科新臺幣一千萬元以下罰金。
意圖供自己或他人犯罪之用，而犯前二項之罪者，處無期徒刑或
七年以上有期徒刑，併科新臺幣一千萬元以下罰金。
未經許可，持有、寄藏或意圖販賣而陳列第一項所列槍枝者，處
三年以上十年以下有期徒刑，併科新臺幣七百萬元以下罰金。
第一項至第三項之未遂犯罰之。
第十二條
未經許可，製造、販賣或運輸子彈者，處一年以上七年以下有期
徒刑，併科新台幣五百萬元以下罰金。
未經許可，轉讓、出租或出借子彈者，處六月以上五年以下有期
徒刑，併科新台幣三百萬元以下罰金。
意圖供自己或他人犯罪之用，而犯前二項之罪者，處三年以上十
年以下有期徒刑，併科新台幣七百萬元以下罰金。
未經許可，持有、寄藏或意圖販賣而陳列子彈者，處五年以下有
期徒刑，併科新台幣三百萬元以下罰金。
第一項至第三項之未遂犯罰之。


司法院資訊處製作；財團法人民間司法改革基金會備份。
